臺灣基隆地方法院刑事判決　　　　　　　　　　　　　　九十一年度易字第八八號
　　公　訴　人　臺灣基隆地方法院檢察署檢察官
　　被　　　告　甲○○
右列被告因違反毒品危害防制條例案件，經檢察官提起公訴（九十年度偵字第一八八
○號），本院判決如左：
    主  文
本件免訴。
    理  由
一、公訴意旨略以：被告甲○○前因施用毒品案件，經臺灣板橋地方法院裁定送觀察
    、勒戒後，認無繼續施用毒品之傾向，由臺灣板橋地方法院檢察署檢察官於八十
    九年四月十八日以八十九年度毒偵字第二九五二號案件為不起訴處分確定；詎被
    告於五年內竟基於施用第二級毒品大麻之概括犯意，自九十年四月下旬某日起至
    九十年五月二日凌晨某時止，連續多次在台北縣新店市○○路七十八巷三弄九號
    五樓居所、台北市某處及台北縣瑞芳鎮等處，非法施用第二級毒品大麻，經警循
    線於九十年五月二日下午一時三十分許，在台北縣瑞芳鎮連福新城四十號附近被
    告所駕車內查獲第二級毒品大麻三包（共計毛重六點六公克）；嗣被告經臺灣板
    橋地方法院檢察署檢察官向臺灣板橋地方法院院聲請以九十年度毒聲字第三五五
    八號裁定送觀察勒戒處所施以觀察勒戒，因有繼續施用之傾向，復經同院以九十
    年度毒聲字第三七八三號裁定令入戒治處所施以強制戒治。因認被告係涉犯毒品
    危害防制條例第十條第二項連續施用第二級毒品罪嫌等語。
二、按案件曾經判決確定者，應諭知免訴之判決，刑事訴訟法第三百零二條第一款定
    有明文。又案件曾經判決確定者，應為免訴之判決，係以同一案件，已經法院為
    實體上之確定判決，該被告應否受刑事制裁，即因前次判決而確定，不能更為其
    他有罪或無罪之實體上裁判。此項一事不再理之原則，關於實質上一罪或裁判上
    一罪，其一部事實已經判決確定者，對於構成一罪之其他部分，亦均有其適用（
    最高法院六十年台非字第七十七號、三十二年上字第二五七八號、八十四年度台
    上字第三○八○號判決參照）。連續犯係裁判上一罪，其一部犯罪事實曾經判決
    確定者，其效力當然及於全部。若檢察官復將他部分重行起訴，自應為免訴之諭
    知。
三、經查：被告甲○○前因基於施用第一級毒品之概括犯意，自九十年四月下旬某日
    起至同年八月廿五日凌晨某時止，連續多次在台北縣新店市○○路七十八巷三弄
    九號五樓居所，施用第一級毒品海洛因，另又基於施用第二級毒品之犯意，於九
    十年五月二日某時，在台北縣瑞芳鎮連福新城四十號三樓，施用第二級毒品安非
    他命；嗣被告先於九十年五月二日下午一時三十分許，在台北縣瑞芳鎮連福新城
    四十號三樓為警查獲，並扣得海洛因四包（合計毛重五˙四公克）、含海洛因殘
    渣罐一個、安非他命十七包（合計毛重十六˙四公克）及供施用毒品海洛因所用
    之注射針筒三支、供施用毒品安非他命所用之安非他命吸食器一個、酒精燈一個
    、供施用毒品海洛因、安非他命所用之電子秤一個、分裝管二支、分裝袋二百三
    十五個；被告經裁定送觀察勒戒處所施以觀察、勒戒，認有繼續施用之傾向；因
    而由臺灣板橋地方法院檢察署檢察官以九十年度毒偵字第三四七二、三七三四號
    提起公訴，並經臺灣板橋地方法院於九十年十一月九日以九十年度訴字第一七七
    八號判決被告連續施用第一級毒品，處有期徒刑八月，又施用第二級毒品，處有
  期徒刑五月，定執行刑有期徒刑一年。上開判決已於九十年十二月八日確定，有
    判決書查詢結果、臺灣板橋地方法院板院通刑昌九十訴字第一七七八字第一三六
    一一號函及臺灣高等法院被告全國前案紀錄表各一份在卷可按。查安非他命、大
    麻依其成癮性、濫用性及對社會危害性，均為毒品危害防制條例第二條第二項第
    二款所列之第二級毒品；同條例第十條規定「施用第二級毒品者，處三年以下有
    期徒刑」，乃以施用「第二級毒品」為其犯罪構成要件。依司法院釋字第一五二
    號解釋，認刑法第五十六條所謂「同一之罪名」係指基於概括之犯意，連續數行
    為，觸犯「構成犯罪要件相同之罪名」而言；則同為施用第二級毒品中之不同種
    類毒品物質如安非他命、大麻、ＭＤＭＡ等，均應認係觸犯構成要件相同之罪名
    ，如係出於概括之犯意而連續為之，自均應依刑法第五十六條之規定以一罪論。
    公訴意旨謂被告基於概括之犯意，自九十年四月下旬某日起至九十年五月二日凌
    晨某時止，連續多次在台北縣新店市、台北市及台北縣瑞芳鎮等處，非法施用第
    二級毒品大麻，嗣於同上判決所揭之查獲日期即九十年五月二日下午一時三十分
    許在台北縣瑞芳鎮連福新城四十號附近被告所停放汽車中為警查獲大麻三包（共
    計毛重六點六公克）等語；公訴意旨所指被告之施用第二級毒品（大麻）犯行，
    與前揭臺灣板橋地方法院九十年度訴字第一七七八號所論被告於九十年五月二日
    某時在台北縣瑞芳鎮連福新城四十號三樓施用第二級毒品（安非他命）之有罪判
    決所確定之犯罪事實，時間相接、查獲時地相同、均出於施用第二級毒品抵癮之
    犯意、所觸犯為構成要件相同之罪名，自係基於概括之犯意反覆為施用第二級毒
    品之行為，為刑法第五十六條之連續犯，與上開判決確定之施用第二級毒品犯罪
    事實部分係裁判上一罪。是本件公訴意旨所起訴被告之犯罪事實，已為前案（臺
    灣板橋地方法院九十年度訴字第一七七八號）施用第二級毒品罪確定判決之效力
    所及，依照首開說明，爰不經言詞辯論，逕為諭知免訴之判決。
四、據上論斷，應依刑事訴訟法第三百零二條第一款、第三百零七條，判決如主文。
中      華      民      國    九十一    年      四      月    二十六    日
                                    臺灣基隆地方法院刑事第二庭
                                        法  官  蔡  岱  霖
右正本證明與原本無異。
如不服本判決，應於收受送達後十日內，向本院提出上訴狀，敘述上訴之理由，上訴
於台灣高等法院，並應按他造當事人之人數附具繕本。
                                        書記官  許  世  賢
中      華      民      國    九十一    年      四      月    二十六    日
